【裁判字號】    98,交聲,1906
【裁判日期】    980831
【裁判案由】    違反道路交通管理處罰條例聲明異議
【裁判全文】
臺灣桃園地方法院交通事件裁定        98年度交聲字第1906號
原處分機關  交通部公路總局新竹區監理所桃園監理站
異  議  人
即受處分人  甲○○
上列受處分人因違反道路交通管理處罰條例案件，對於交通部公
路總局新竹區監理所桃園監理站中華民國98年7 月14日所為之處
分（原處分案號：桃監裁罰字第裁52-DB0000000號）聲明異議，
本院裁定如下：
    主  文
異議駁回。
    理  由
一、原處分意旨略以：異議人即受處分人甲○○所有車牌號碼DQ
    -0179 號自用一般小客貨車於98年6 月5 日上午9 時20分，
    停放於桃園縣桃園市○○路126 號（即異議人戶籍地）前劃
    有黃線路段，而為桃園縣政府警察局交通隊員警當場以其有
    「於設有禁止停車標線處所停車」之違規情事為由，當場填
    掣桃警局交字第DB0000000 號舉發違反道路通知單加以舉發
    ，並將該通知單交異議人簽名收受。嗣異議人不服，於應到
    案期限（98年7 月5 日）前之98年6 月15日向交通部公路總
    局新竹區監理所桃園監理站（下稱原處分機關）提出申訴，
    經原處分機關函請桃園縣警察局調查結果，認異議人確有上
    開違規行為，乃於98年7 月15日，依道路交通管理處罰條例
    第56條第1 項第4 款、違反道路交通管理事件統一裁罰基準
    及處理細則第41條、第43條及第44條之規定，開立桃監裁罰
    字第裁52-DB0000000號違反道路交通管理事件裁決書，對異
    議人裁以罰鍰900 元之處分。
二、異議意旨略以：異議人所有上開車輛有於裁決書上所載時間
    、地點停車，雖為事實，然該地點之所以繪有黃線，係因該
    地點為異議人自家門前，該處本劃設停車格，因之阻礙異議
    人自家車輛進出車庫，故經異議人向主管機關請求後塗銷，
    並繪製該黃線，以防他人將車停在該處，該黃線之存在目的
    既在防止他人在該處停車而阻礙異議人自家車輛之進出，自
    不應用來對付異議人，而作為本件裁罰異議人之依據。況且
    ，當日員警到場舉發時，異議人係因一時尿急，始將車子臨
    時停在該處，不僅並未妨害交通，當場其母及鄰居也有向員
    警表明上情，並稱異議人馬上會將車子駛入車庫，然員警不
    加理會，逕行舉發並執行拖吊，且態度惡劣。又以前該處遭
    人任意停車時，異議人向員警及相關單位求助，均未獲處理
    ，本次反因異議人將車停在自家門前，而處罰異議人，除有
    選擇性執法之疑慮，更顯不合理，原處分機關未察上情又對
    異議人為上開裁決，實難令人心服，顯有違誤，爰此聲明異
    議云云。
三、按黃實線設於路側者，用以禁止停車；紅實線設於路側，用
    以禁止臨時停車；汽車臨時停車時，於設有禁止臨時停車標
    誌、標線處所不得臨時停車；汽車停車時，於禁止臨時停車
    處所不得停車；汽車駕駛人，在設有禁止停車標誌、標線之
    處所停車者，處600 元以上1,200 元以下罰鍰，道路交通標
    誌標線號誌設置規則第149 條第1 款第4 目、第5 目、道路
    交通安全規則第111 條第1 項第3 款、第112 條第1 項第1
    款及道路交通管理處罰條例第56條第1 項第4 款分別定有明
    文。又臨時停車，係指車輛因上、下人、客，裝卸物品，其
    引擎未熄火，停止時間未滿3 分鐘，保持立即行駛之狀態；
    停車，則指車輛停放於道路兩側或停車場所，而不立即行駛
    ，道路交通管理處罰條例第3 條第9 款、第10款亦分有明文
    。末查交通標誌、標線、號誌之設置目的，在於提供車輛駕
    駛人及行人有關道路路況之警告、禁制、指示等資訊，以便
    利行旅及促進交通安全，有無設置之必要，如何設置，設置
    何種標誌以及在何處設置，屬主管機關職權內依法裁量之範
    圍（行政法院81年度判字第1797號判決意旨參照），此一涉
    及特定地點、多數人及長期時間之交通管制行為，揆諸前揭
    法條意旨，當屬一般處分甚明（行政法院72年度判字第327
    號判決意旨參照）。
四、經查：
  (一)異議人並不否認其於前揭時、地，將其所有車號DQ-0179 號
    自用一般小貨車違規停放在設有禁止停車標線之處所之事實
    ，復有桃園縣政府警察局交通隊開立桃警局交字第DB000000
    0 號舉發通知單及違規採證照片4 幀附卷足憑，是異議人確
    有原處分機關上開裁決書所載之事實，洵堪認定。
  (二)異議人固以前詞置辯，惟前揭地點之黃線既係依法繪製，基
    於其一般性行政處分之性質，本應對於不特定人發生規制效
    力，不應因規制對象為何人而易其效力，此乃一般性行政處
    分之本質使然。且按道路交通管理處罰條例第56條第1 項第
    4 款對在禁止停車處所停車之行為處以罰鍰，係屬行政秩序
    罰，而行政秩序罰本質上是對違反義務行為的制裁，制裁原
    因不在於該行為本身客觀、倫理上的評價為何，而在於該行
    為是否確有違反行政法規所課與之義務。準此，道路一經劃
    設黃線，該黃線所生之禁止停車效力，即應適用於任何人，
    不因其劃設地點為何而異其效力，否則即有損法之安定性及
    違反平等原則之虞，是雖異議人確係將上開車輛停於自家門
    前，並非停在他處，仍不得以此資為請求免罰之依據。至異
    議人稱當初係其自家車庫前常有他人停車，致其自家車輛出
    入困難，因而向主管機關要求塗銷原劃設停車格改劃設黃線
    云云，觀其文意，似謂該處劃設黃線目的係在保障其駕車進
    出自宅之權益，惟查交通主管機關劃設禁止停車標線之目的
    ，係在維護車道暢通，藉此維持交通秩序與行車安全，此屬
    公共利益之層次，所欲保障者係不特定多數人之權益，絕非
    僅為保障特定少數人，是異議人另以前詞置辯，容有誤會，
    仍不足採。又異議人若對交通標線之設置有所疑義，應循合
    法申訴或檢舉管道，向主管之行政機關要求予以檢討修正，
    並非法院得於訴訟程序中加以審酌者，以免違反權利分立之
    原則，是異議人仍不得以此作為阻卻其上開違規行為違法性
    之事由。末行政機關為行政行為，非有正當理由，不得為差
    別待遇，固為行政程序法第6 條所揭示之平等原則，亦為行
    政法上重要之一般法律原則，然憲法上所保障之平等權，係
    以合法權益為限，則主張平等原則之基礎事實應為合法，亦
    即處分相對人不得要求行政機關為不法行政行為之平等。準
    此，本件異議人所有之上開車輛停放於劃有禁止停車之黃線
    路段，違規事證明確，依前揭規定，即應受裁罰，異議人辯
    稱員警選擇性執法，不足作為對其有利之依據。
  (三)末按所謂臨時停車，係指車輛因上、下人、客，裝卸物品，
    其引擎未熄火，停止時間未滿三分鐘，保持立即行駛之狀態
    。所謂停車，則指車輛停放於道路兩側或停車場所，而不立
    即行駛而言，此觀道路交通管理處罰條例第3 條第9 款、第
    10款規定甚明。本件異議人辯稱其係臨時停車云云，除無提
    出積極證據佐證，且經本院審酌舉發情形，於警員到場處理
    後至開單舉發前，均未見異議人現身，此由異議人辯稱當時
    有母親及鄰居代為出面向警員說情乙節可知。是核異議人之
    所為，顯與上開條文所定臨時停車之要件有悖，並非臨時停
    車，其行為自屬「在設有禁止停車標線處所停車」無訛，從
    而，異議人上開所辯，仍非可採。
五、綜上所述，異議人於上開時、地，確有在設有禁止停車標線
    處所停車之違規事實，事證明確，自應依法裁罰，本件異議
    為無理由，應予駁回。又原處分機關援引首揭規定對異議人
    裁處罰鍰900 元，經核並無違誤，自應予維持，爰將本件異
    議駁回，以資適法。
據上論斷，應依道路交通管理處罰條例第87條第2 項、道路交通
案件處理辦法第19條，裁定如主文。
中    華    民    國    98    年    8     月    31   日
                  交通法庭  法  官  陳添喜
以上正本證明與原本無異。
如不服本裁定，應於裁定送達後5 日內向本院提出抗告狀。
                            書記官  劉玉梅
中    華    民    國    98    年    8     月    31    日


司法院資訊處製作；財團法人民間司法改革基金會備份。
